臺灣高雄地方法院刑事判決　　　　　　　94年度訴字第1309號
公　訴　人　臺灣高雄地方法院檢察署檢察官
被　　　告　己○○
　　　　　　　　　　（另案於臺灣高雄監獄執行中）
選任辯護人　詹漢山律師
被　　　告　戊○○
指定辯護人　本院公設辯護人丙○○
上列被告因違反槍砲彈藥刀械管制條例案件，經檢察官提起公訴
（94年度偵字第3015號），本院判決如下：
    主  文
己○○未經許可，寄藏手槍，處有期徒刑捌年，併科罰金新台幣
拾萬元，罰金如易服勞役，以新台幣玖佰元即銀元參百元折算壹
日；扣案之德製HK廠90手槍肆支（均各含彈匣壹個，槍枝管制編
號分別為：0000000000、0000000000、0000000000、0000000000
號）、捷克製CZ廠全自動手槍壹支（含彈匣壹個，槍枝管制編號
：0000000000號）、美製魯格廠357 轉輪手槍壹支（槍枝管制編
號：0000000000號）、90手槍子彈壹佰貳拾貳顆、達姆彈壹佰壹
拾伍顆、轉輪手槍子彈貳拾貳顆、制式槍管貳支、彈匣捌個，均
沒收。
戊○○無罪。
    事  實
一、己○○明知手槍、子彈、槍管及彈匣，係政府管制物品，非
    經中央主管機關許可，不得擅自持有、寄藏，竟於民國86年
    10月7 日前某日，在臺南市○區○○街108 號6 樓之3 即謝
    興桂（已於86年10月7 日死亡）住處，受謝興桂之委託，未
    經許可而代為保管具殺傷力之德製HK廠90手槍4 支（起訴書
    誤載為3 支，應予以更正；上開手槍均各含彈匣1 個，槍枝
    管制編號分別為：0000000000、0000000000、0000000000、
    0000000000號）、捷克製CZ廠全自動手槍1 支（起訴書誤載
    為2 支，應予以更正；上開手槍含彈匣1 個，槍枝管制編號
    ：0000000000號）、美製魯格廠357 轉輪手槍1 支（槍枝管
    制編號：0000000000號）、90手槍子彈137 顆、達姆彈115
    顆、轉輪手槍子彈36顆及制式槍管2 支、彈匣8 個等物（下
    稱系爭槍彈），並隨即將系爭槍彈藏放於其高雄縣鳳山市○
    ○路445 巷8 之1 號住處。嗣於93年10月中旬某日，己○○
    因另案遭通緝，遂攜同系爭槍彈搬遷至不知情之友人戊○○
    位於臺中市○區○○○街306 號6 樓租屋處，與戊○○分別
    居住不同房間，並將系爭槍彈藏放於其所居住房間內之抽屜
    及床鋪等處。嗣於93年11月19日晚上6 時45分許，經警持搜
    索票前往上址搜索查獲，並在己○○所居住房間內之抽屜及
    床鋪，當場扣得系爭槍彈及通槍條2 條，始知悉上情。
二、案經臺中市警察局第一分局報請臺灣臺中地方法院檢察署檢
　　察官呈請臺灣高等法院檢察署檢察長移轉臺灣高雄地方法院
    檢察署檢察官偵查起訴。
    理  由
一、證據能力之判斷：
    按被告以外之人於審判外之陳述，雖不符前4 條之規定，而
    經當事人於審判程序同意作為證據，法院審酌該言詞陳述或
    書面陳述作成時之情況，認為適當者，亦得為證據；又當事
    人、代理人或辯護人於法院調查證據時，知有第159 條第1
    項不得為證據之情形，而未於言詞辯論終結前聲明異議者，
    視為有前項之同意，刑事訴訟法第159 條之5 定有明文。關
    於證人己○○於警詢及偵查中之陳述、證人戊○○於警詢中
    之陳述、搜索票影本、搜索扣押筆錄暨扣押物物品目錄表、
    查獲現場照片及內政部刑事警察局槍彈鑑定書等證據，被告
    己○○、戊○○於本院行準備程序時，均明確表示：不爭執
    證據能力等語（本院卷第45、46頁參照），而於本案言詞辯
    論終結前亦未曾就此聲明異議，且本院審酌上開證據作成時
    之狀況認為適當，依刑事訴訟法第159 條之5 第2 項之規定
    ，認為係傳聞法則之例外，均具有證據能力。
二、有罪部分（即被告己○○部分）：
    (一)前揭犯罪事實，迭據被告己○○於警詢、偵查及本院審理
      中均坦承不諱（警卷第2 至5 頁、偵卷第11至14頁、本院
      卷第44、221 頁參照），核與證人戊○○於警詢中所證述
      之情節相一致（警卷第7 至9 頁參照），亦與證人即查獲
      員警丁○○、乙○○於本院審理中所結證之情節互核相符
      （本院卷第165 至171 頁參照），並有系爭槍彈扣案可佐
      ，復有搜索票影本1 紙（警卷第10頁參照）、搜索扣押筆
      錄暨扣押物物品目錄表1 份（警卷第12至14頁參照）及查
      獲現場照片26幀（警卷第17至29頁參照）附卷均足資佐證
      。而系爭槍彈經送請內政部警政署刑事警察局鑑定結果，
      德製HK廠90手槍4 支（均各含彈匣1 個，槍枝管制編號分
      別為：0000000000、0000000000、0000000000、00000000
      00號），均係德國HK廠USPCOMPACT型製造之口徑9mm 制式
      半自動手槍，機械性能良好，可擊發同口徑制式子彈，認
      均具殺傷力；捷克製CZ廠全自動手槍1 支（含彈匣1 個，
      槍枝管制編號：0000000000號）係捷克CZ廠75型口徑9mm
      制式半自動手槍，槍管內具6 條右旋來復線，機械性能良
      好，可擊發同口徑制式子彈，認具殺傷力；美製魯格廠35
      7 轉輪手槍1 支（槍枝管制編號：0000000000號），係美
      國RUGER 廠SP101 型口徑0.357 吋之制式轉輪手槍，槍管
      內具5 條右旋來復線，機械性能良好，可擊發同口徑制式
      子彈，認具殺傷力；90手槍子彈137 顆，均係口徑9mm 之
      制式子彈，經取其中15顆進行試射，認均具殺傷力；達姆
      彈115 顆，均係口徑0.40吋之制式子彈，認均具殺傷力；
      轉輪手槍子彈36顆，分別係口徑0.357 吋及0.38吋之制式
      子彈，經分別取3 顆及11顆進行試射，認均具殺傷力；槍
      管2 支，認均係長115.3mm 之口徑9mm 制式槍管，有該局
      93年11月24日刑鑑字第0930231588號槍彈鑑定書1 份在卷
      可據（偵卷第20至34頁參照）。是被告己○○前開自白顯
      與事實相符，堪以採信。本案事證明確，被告己○○上揭
      犯行洵堪認定，應依法論罪科刑。
    (二)按寄藏與持有，均係將物置於自己實力支配之人，僅寄藏
      必先有他人之持有行為，而後始為之受寄代藏而已，故寄
      藏之受人委託代為保管，其保管之本身，亦屬持有，不過
      ，此之持有係受寄之當然結果，雖不應另就持有予以論罪
      ，然未經許可無故持有可發射子彈具有殺傷力之槍枝、子
      彈，其持有之繼續，為行為之繼續，亦即一經持有該槍彈
      ，罪即成立，但其完結須繼續至持有行為終了時為止，則
      包括持有之寄藏該槍彈行為，自亦為行為之繼續，其犯罪
      之完結須繼續至寄藏行為終了時為止（最高法院74年度臺
      上字第3400號、88年度臺上字第4608號判決意旨參照）。
      查被告己○○雖自86年10月17日前某日起寄藏系爭槍彈，
      惟被告寄藏系爭槍彈之行為既持續至前述為警依法搜索並
      查獲系爭槍彈之時，即93年11月19日晚上6 時45分許止，
      而其間槍砲彈藥刀械管制條例曾於86年11月24日修正公布
      ，並於同年月26日生效，參諸前揭判決意旨，自應適用86
      年11月26日生效之槍砲彈藥刀械管制條例之規定，尚無新
      舊法比較之問題，合先敘明。是核被告己○○所為，係犯
      槍砲彈藥刀械管制條例第7 條第4 項未經許可寄藏手槍罪
      、同條例第12條第4 項未經許可寄藏子彈罪及同條例第13
      條第4 項未經許可寄藏手槍主要組成零件罪（至槍砲彈藥
      刀械管制條例雖嗣於89年7 月5 日、90年11月14日、93年
      6 月2 日、94年1 月26日修正施行，惟上開論罪條文均未
      經修正，自亦無新舊法比較之問題，亦附此敘明）。被告
      己○○未經主管機關之許可而持有系爭槍彈之行為，參諸
      前揭判決意旨，應分別為寄藏行為所吸收，均不另論罪；
      至公訴意旨認被告己○○僅該當持有手槍、子彈等罪，尚
      有未恰，亦併此敘明。被告己○○以一寄藏行為，同時寄
      藏扣案之手槍、子彈及手槍之主要組成零件，係觸犯構成
      要件不同之罪名，為想像競合犯，應從一重之未經許可寄
      藏手槍罪處斷。另被告己○○寄藏槍管、彈匣部分，既與
      檢察官起訴部分具有想像競合犯之裁判上一罪關係，已如
      前述，本院自得併予審理。爰審酌被告己○○明知槍彈危
      害社會治安甚鉅，未經許可不得無故持有、寄藏，竟仍受
      他人之託予以寄藏，合計寄藏之時間長達8 年，所寄藏之
      手槍共6 支、子彈共28 8顆，數量龐大，嚴重造成社會安
      全潛在危險，本應從重量刑，惟念及被告己○○犯後坦承
      犯行，犯後態度尚稱良好等一切情狀，量處如主文所示之
      刑，併就罰金部分諭知如易服勞役之折算標準，以資懲戒
      。
    (三)扣案之德製HK廠90手槍4 支（均各含彈匣1 個，槍枝管制
      編號分別為：0000000000、0000000000、0000000000、00
      00000000號）、捷克製CZ廠全自動手槍1 支（含彈匣1 個
      ，槍枝管制編號：0000000000號）、美製魯格廠357 轉輪
      手槍1 支（槍枝管制編號：0000000000號）、未經試射之
      90手槍子彈122 顆、達姆彈115 顆、轉輪手槍子彈22顆及
      制式槍管2 支、彈匣8 個，均為違禁物，均應依刑法第38
      條第1 項第1 款之規定併予宣告沒收。至扣案業經鑑定機
      關試射完畢之90手槍子彈15顆及轉輪手槍子彈14顆，僅餘
      彈殼，已非違禁物；另扣案之通槍條2 條，亦非違禁物，
      均不予宣告沒收，併此敘明。
三、無罪部分（即被告戊○○部分）：
    (一)公訴意旨另以：被告戊○○明知槍砲係政府公告禁止非法
      持有之物品，竟與被告己○○基於共同犯意聯絡，自86年
      年底某日起，未經許可在臺中市南屯區○○○街306 號6
      樓等地，共同非法持有系爭槍彈，因認被告戊○○亦涉犯
      槍砲彈藥刀械管制條例第7 條第4 項未經許可寄藏手槍及
      同條例第12條第4 項未經許可寄藏子彈等罪嫌等語。
    (二)按犯罪事實應依證據認定之，無證據不得認定其犯罪事實
      ；不能證明被告犯罪者，應諭知無罪之判決，刑事訴訟法
      第154 條第2 項、第301 條第1 項分別定有明文。次按刑
      事訴訟法第156 條第2 項規定，被告雖經自白，仍應調查
      其他必要之證據，以察其是否與事實相符，立法目的乃欲
      以補強證據擔保自白之真實性，亦即以補強證據之存在，
      藉之限制自白在證據上之價值，而所謂補強證據，則指除
      該自白本身外，其他足資以證明自白之犯罪事實確具有相
      當程度真實性之證據而言（最高法院74年台覆字第10號判
      例意旨參照）。又按刑事訴訟上證明之資料，無論其為直
      接或間接證據，均須達於通常一般之人均不致有所懷疑，
      而得確信其為真實之程度，始得據為有罪之認定，若關於
      被告是否犯罪之證明未能達此程度，而有合理懷疑之存在
      ，致使無從形成有罪之確信，根據「罪證有疑，利於被告
      」之證據法則，即不得遽為不利被告之認定（最高法院76
      年度臺上字第4986號判例意旨參照）。
    (三)公訴人認被告戊○○涉犯前揭罪嫌，無非係以被告於警詢
      中供稱伊未想太多，就讓被告己○○藏放等語及系爭槍彈
      係於戊○○位於臺中市○區○○○街306 號6 樓之租屋處
      所查獲，而該址僅有被告戊○○與己○○二人居住等情為
      其依據。惟訊據被告戊○○固坦承自93年10月1 日起承租
      臺中市○區○○○街306 號6 樓，嗣於同年月中旬某日，
      己○○搬來與伊同住等事實，惟堅詞否認有何未經許可寄
      藏手槍及子彈之犯行，辯稱：當初己○○搬過來時，東西
      都用袋子裝著，伊以為裡面都是衣服，己○○亦未告知有
      攜帶系爭槍彈，伊所承租的地方有4 個房間，伊與己○○
      各住1 個房間，伊並不知道己○○將系爭槍彈藏放於己○
      ○之房間內等語。
    (四)經查：
      1.被告己○○於搬入被告戊○○位於臺中市○區○○○街
        306 號6 樓租屋處時，並未告知被告戊○○有攜帶系爭
        槍彈，而被告戊○○與被告己○○分住不同房間，故被
        告戊○○對被告己○○將系爭槍彈藏放於被告己○○所
        居住之房間內一事亦不知情等節，業據證人己○○於警
        詢證述及於偵查中結證稱：戊○○並不知道伊將槍彈攜
        至其租屋處，因伊將槍械放置於伊房間內，戊○○不能
        進入伊房間，所以並不知道伊擁有該批槍械，而戊○○
        亦未見過伊持有該槍械等語明確（警卷第24頁、偵卷第
        12、13頁參照）。而系爭槍彈係在被告己○○所居住房
        間內之抽屜及床鋪查獲等情，亦據證人即執行搜索員警
        丁○○於本院審理中結證稱：伊與其他警員表明身份進
        入後，有請被告二人出示證件，伊也有出示搜索票表明
        要進行搜索，伊並問被告二人房子是誰所承租，戊○○
        表示房子係其所承租，伊就帶戊○○至其房間搜索，其
        間伊向警局查詢被告二人是否為通緝犯，發現己○○是
        槍砲案之通緝犯，伊就將己○○上腳鐐，請己○○坐在
        客廳，並且繼續帶戊○○至屋內房間進行搜索，屋內有
        2 個房間放床鋪，其中1 個房間有2 張單人床，掀開其
        中1 個床的床罩就發現有1 把槍放在上面，掀開另1 張
        床的床罩又發現有另1 把槍在上面，後來在面對牆壁之
        床頭櫃抽屜裡又發現4 把槍及子彈，所有的槍彈都是在
        同一個房間查獲，己○○有表示查獲槍彈之房間是其所
        居住等語明確（本院卷第167 、168 頁參照），核與證
        人即查獲員警乙○○於本院審理中結證稱：門進去之後
        ，左右邊各1 個房間，最裡面的1 個房間，房間的床鋪
        上有發現2 把手槍，其他手槍及子彈等物登是在抽屜內
        發現，己○○於搜索時有表示扣案槍彈都是伊所有等語
        情節一致（本院卷第170 頁參照），並有查獲現場照片
        22幀在卷可參（警卷第17至27頁參照）。衡情被告己○
        ○於搬入被告戊○○租屋處時，既未向被告戊○○告知
        攜帶系爭槍彈，兩人又分住不同房間，復被告戊○○無
        法隨意進入被告己○○之房間，而系爭槍彈又均在被告
        己○○所居住之房間內查獲，足見被告戊○○辯稱對被
        告己○○寄藏、持有系爭槍彈一節並不知情等語，尚非
        無據，自非不可採信。
      2.至被告戊○○雖曾於警詢中自承：「（問：你為何要讓
        己○○將槍枝拿到屋內藏放？）我沒想那麼多，所以就
        讓他藏放。」等語（警卷第8 頁參照），惟於同次警詢
        中，被告戊○○隨即否認上情，並辯稱：「（問：為何
        剛才警方問你『你為何要讓己○○將槍枝拿到屋內藏放
        。你回答：我沒想那麼多，所以就讓他藏放』？因為我
        不知道他有帶槍枝上來。」等語（警卷第8 頁背面、第
        9 頁參照），偵查中亦辯稱：「（問：為何你在警局時
        說不知道所以讓他藏放？）當初他搬過來時，就帶行李
        袋過來，裡面應該是衣服沒有關係。」等語（偵卷第14
        頁參照），而於本院審理中復辯稱：伊所謂的沒想那麼
        多，是指讓己○○搬進來這一件事，但因己○○都不讓
        伊進入其房間，伊不可能知道己○○持有槍彈等語（本
        院卷第222 頁參照），則被告戊○○之供詞顯然前後不
        一，則其最初自白是否可採，參諸前揭判例意旨，自應
        調查其他必要之證據，以察其是否與事實相符，並藉以
        擔保被告自白之真實性，惟本件公訴人就被告戊○○共
        同寄藏系爭槍彈一節，並未提出其他積極證據足資證明
        被告戊○○與己○○有如何之犯意聯絡及行為分擔，而
        被告戊○○前揭辯稱亦非無據，均已如前述，自難僅憑
        被告戊○○於警詢中之自白，即得遽認被告戊○○確有
        檢察官所指上開犯行。
    (五)是綜上所述，公訴人所舉之證據既不足以證明被告戊○○
      有與被告己○○共同寄藏系爭槍彈之犯行，此外，本院亦
      查無其他卷存積極事證足認被告戊○○涉有公訴人所指上
      開部分之犯行，是被告戊○○犯罪即屬不能證明。從而，
      揆諸前揭法條及判例意旨，自應為被告戊○○無罪判決之
      諭知。
據上論斷，應依刑事訴訟法第299 條第1 項前段、第301 條第1
項，槍砲彈藥刀械管制條例第7 條第4 項、第12條第4 項、第13
條第4 項，刑法第11條前段、第55條、第42條第2 項、第38條第
1 項第1 款，罰金罰鍰提高標準條例第2 條，現行法規所定貨幣
單位折算新臺幣條例第2條規定，判決如主文。
本案經檢察官甲○○到庭執行職務。
中　　華　　民　　國　　94　　年　　4 　　月　　 3　　日
　　　　　　　　　  刑事第四庭審判長法　官  郭玫利
                                    法　官　林意芳
                                    法  官  陳振嘉
如不服本判決，應於判決送達後10日內，向本院提出上訴狀。
以上正本證明與原本無異。
中　　華　　民　　國　　95　　年　　4 　　月　　3 　　日
                                    書記官  顏宗貝
附錄本案論罪科刑法條全文
槍砲彈藥刀械管制條例第7條第1項、第4項
未經許可，製造、販賣或運輸火砲、肩射武器、機關槍、衝鋒槍
、卡柄槍、自動步槍、普通步槍、馬槍、手槍或各類砲彈、炸彈
、爆裂物者，處死刑、無期徒刑或7 年以上有期徒刑；處徒刑者
，併科新台幣3 千萬元以下罰金。
未經許可，持有、寄藏或意圖販賣而陳列第 1 項所列槍砲、彈藥
者，處5 年以上有期徒刑，併科新台幣1 千萬元以下罰金。
槍砲彈藥刀械管制條例第12條第1項、第4項
未經許可，製造、販賣或運輸子彈者，處1 年以上7 年以下有期
徒刑，併科新台幣500 萬元以下罰金。
未經許可，持有、寄藏或意圖販賣而陳列子彈者，處 5 年以下有
期徒刑，併科新台幣 300 萬元以下罰金。
槍砲彈藥刀械管制條例第13條第1項、第4項
未經許可，製造、販賣或運輸槍砲、彈藥之主要組成零件者，處
 3 年以上10年以下有期徒刑，併科新台幣700 萬元以下罰金。
未經許可，持有、寄藏或意圖販賣而陳列第 1 項所列零件者，第
6 月以上5 年以下有期徒刑，併科新台幣300 萬元以下罰金。
